【裁判字號】    95,抗更,1
【裁判日期】    950803
【裁判案由】    本票裁定
【裁判全文】
臺灣臺中地方法院民事裁定               95年度抗更字第1號
再  抗告人  乙○○
相  對  人  中國探針股份有限公司
法定代理人  甲○○
上列當事人間本票裁定事件，再抗告人對於中華民國94年11月15
日本院94年度票字第22399 號所為裁定，提起抗告，經本院裁定
駁回，再抗告人不服提起再抗告，經台灣高等法院台中分院廢棄
發回，本院裁定如下：
    主      文
再抗告駁回。
再抗告程序費用由再抗告人負擔。
    理      由
一、按除前二項之情形外，對於抗告法院之裁定為再抗告，僅得
    以其適用法規顯有錯誤為理由，並經原法院之許可者為限。
    前項許可，以原裁定所涉及之法律見解具有原則上重要性者
    為限。非訴事件法第45條第3、4項，定有明文。
二、次按，本票執票人向發票人行使追索權時，得聲請法院裁定
    後強制執行（票據法第123 條），其立法意旨，係在加強本
    票之獲償性，加重發票人之責任，故規定執票人得以簡便之
    方法，聲請法院裁定以取得執行名義。此項裁定屬於非訟事
    件，法院僅依非訟事件程序，以審查強制執行許可與否，並
    無確定實體上法律關係存否之效力，故毋庸就實體上之法律
    關係存否審究。僅就本票形式之要件是否具備，予以審查為
    已足（最高法院56年台抗字第714號、57年台抗字第76 號判
    例要旨參照）。縱發票人對本票簽章之真正有所爭執（最高
    法院52年台上字第163號判例要旨及最高法院50年度第3次民
    、刑庭總會會議決議 (三) 參照），或主張已清償票款為抗
    辯，仍應准許強制執行之裁定。是故，法院於本票裁定程序
    ，聲請人為法人之情形，對於法定代理人是否確為法定代理
    人，即無從審究。
三、查本件再抗告人對於本院94年度抗字第71號駁回抗告之事件
    ，提起再抗告，其意旨略以：系爭本票之付款係附條件。
    系爭本票上並無免除作成拒絕證書之記載，本件執票人既
    未依法提出拒絕證書證書，即不得對發票人行使追索權。
    相對人公司之法定代理人確為本件再抗告人，縱未依公司法
    為登記，仍無礙於再抗告人為相對人公司之法定代理人之認
    定。是原裁定事件，既為甲○○自為法定代理人，而為聲請
    ，自屬未經合法代理。是原准予執行之裁定及駁回抗告之裁
    定，自存有適用法規顯有錯誤之情事。
四、惟查，抗告人係以本院非票據付款地，無管轄權。相對
    人公司之法定代理人已變更，而非甲○○為由。對於本院票
    字第22399 號民事裁定，提起抗告，而未以上開（三）
    之理由為抗告理由。本院依抗告人之抗告理由，而為駁回抗
    告之裁定，已於裁定內敘明理由。核無適用法規顯有錯誤之
    情事。是再抗告人以上開（三）之理由為再抗告理由，
    互核本院上開94年11月15日所為之駁回抗告裁定，已非係對
    於本院上開駁回抗告之裁定有何適用法規顯有錯誤之情事，
    而係對於本院94年度票字第22399 號民事裁定，適用法規顯
    有錯誤而提起。然依上開（一）所述，提起再抗告，應係對
    於原駁回抗告之裁定，存有適用法規顯有錯誤，及所涉及之
    法律見解具有原則上重要性者為限，始得提起。而非對於原
    准予執行之本票裁定。是本件抗告人提起再抗告，自無理由
    ，不應許可。
五、再按，條件為法律行為之附款之一，即法律行為生有形式之
    拘束力後，依當事人間之約定，將法律行為之實質拘束力係
    諸於當事人之約定（事實發生與否不確定者為條件，發生與
    否確定為期限）。然當事人間之約定，既以意思表示為之，
    則自有待於意思表示之解釋。而按，解釋意思表示，應探求
    當事人之真意，不得拘泥於所用之辭句。民法第98條，定有
    明文。另參諸最高法院19年上字第58號、19年上字第435 號
    、39年台上字第1053三號判例要旨及65年度台上字第2135號
    判決要旨以觀可知「解釋契約，應探求當事人立約時之真意
    ，而於文義及理論上詳為推求當事人之真意為如何？又應斟
    酌訂立契約當時及過去之事實，其經濟目的及交易上之習慣
    ，而本於經濟法則，基於誠實信用原則而為判斷。」換言之
    ，契約及有相對人之意思表示，則其解釋方法，為平衡當事
    人的利益及合理分配危險，應以客觀上表示價值作為認定意
    思表示內容的準據（即規範的解釋，闡釋性解釋）。在此種
    解釋，一方面要求表意人於表示其意思時，應顧及相對人了
    解可能性；他方面相對人亦須盡必要注意去正確了解表意人
    之所欲，故在解釋上應特別斟酌相對人明知或可得而知的事
    實，並就磋商過程、交易目的及利益狀態，依交易慣例及誠
    實信用原則加以判斷。準此而論，法律行為是否附有條件之
    約定，涉及實體之認定，而非形式，此由抗告人於原抗告理
    由，就此未予提出，亦可知之其對於系爭本票是否即為附有
    條件，並非作此解釋。故而，雖依票據法第120條第1 項第3
    款規定，本票應為無條件擔任支付。然有無此事由，應由民
    事訴訟程序，而為實體認定以為解決，始為妥適。
六、綜諸前開所述，本院前開駁回抗告之裁定，並無適用法規顯
    有錯誤之情事。是本件抗告人提起再抗告，自無理由，不應
    許可。
七、抗告人如認其與相對人間尚有糾紛（即上開再抗告意旨等項
    ），應另行提起民事訴訟，以求解決，茲再予敘明。
八、據上論結，本件抗告為無理由，爰依非訟事件法第45 條第5
    項、第21條第2項，民事訴訟法第436條之3第3項、第95條、
    第78條，裁定如主文。
中    華    民    國    95    年     8    月     3    日
                民事第四庭  審判長法  官  洪碧雀
                                  法  官  王  銘
                                  法  官  陳添喜
上為正本係照原本作成。
得抗告（引非訟事件法第45條第5項）。
中    華    民    國    95    年     8    月     3    日
                                  書記官


司法院資訊處製作；財團法人民間司法改革基金會備份。
